臺灣臺南地方法院刑事裁定　　　　　　　　　　　　　九十年度交聲字第二四一號
　　移送機關　交通部公路局嘉義區監理所麻豆監理站
　　受處分人
　　即異議人　甲○○
右列受處分人因違反道路交通管理處罰條例案件，對於交通部公路局嘉義區監理所麻
豆監理站九十年十月五日所為之裁決處分（處分案號：麻監五字第裁七五—Ｍ000
00000號）聲明異議，本院裁定如左：
    主  文
原處分撤銷。
甲○○汽車駕駛人，駕駛汽車，行經無號誌之交岔路口不減速慢行，處罰鍰新台幣陸
佰元；又駕駛汽車違反道路交通安全規則，因而肇事致人受傷，吊扣駕駛執照肆個月
。
    理  由
一、聲明異議意旨如附件異議狀所載。
二、按汽車駕駛人，駕駛汽車，有行經無號誌之交岔路口不減速慢行情形者，處新台
    幣（下同）六百元以上一千八百元以下罰鍰；汽車駕駛人，駕駛汽車違反道路交
    通安全規則，因而肇事致人受傷者，吊扣其駕駛執照三個月至六個月，道路交通
    安全管理條罰條例第四十四條第三款、第六十一條第三項，分別定有明文。次按
    ：車輛行至無號誌之交岔路口，支線道車應暫停讓幹線道車先行；又汽車行經無
    號誌之交岔路口，應減速慢行，作隨時停車之準備，道路交通安全規則第一百零
    二條第二款、第九十三條第一項第四款，亦有明文。經查：異議人駕駛Ｃ八－九
    六四三號自用小客車，於九十年八月二十七日下午十五時二十七分許，沿下營鄉
    西連村由北向南行駛，其行駛之道路寬度僅五點一公尺為支線道，而東西向車道
    寬達十三點五公尺，為幹線道，異議人本應禮讓幹線道車先行。次查：二車之撞
    擊點在異議人機車左側引擎蓋、前保險桿及前車牌處；姜龍文之機車在前輪、左
    後視鏡處，而撞及地點在交叉路口中心處偏東南方，足認異議人駛出路口處不久
    ，即與姜龍文之機車撞擊，而機車刮地痕沿異議人車行方向，向南方滑行七公尺
    以上，足認異議人非但未禮讓姜龍文先行，且未依規定減速慢行，作隨時停車之
    準備。又經本院將被害人姜龍文所涉酒醉駕車刑案部分卷證資料送台灣省台南區
    行車事故鑑定委員會鑑定結果，亦認本件異議人甲○○駕駛小客車，行經無號誌
    岔路口，超速行駛，未注意車前狀況，支線道車未讓幹車先行，為肇事原因，有
    該委員會九十一年四月一日南鑑字第九一○三○八號函及所附鑑定意見書一紙附
    卷可稽。而姜龍文因本件肇事而受有「顱骨骨折、顱內多處出血、蛛網膜下腔及
    硬膜下出血」等傷害，亦有華濟醫院九十年八月二十九日出具之診斷證明書一紙
    附卷於台南縣警察局麻豆分局麻警刑字第八五○三號卷中，是異議人自有違反前
    開道路交通安全管理條罰條例規定之行為無疑。
三、又查：本件裁決機關以異議人違反前開行近無號誌交叉路口未減速慢行之規定，
    肇事致人受傷為由，依道路交通管理處罰條例第六十一條第三項裁處受處分人吊
    扣駕駛執照四個月，然未依同法第四十四條第三款之規定裁處受處分人罰鍰。然
    按：道路交通管理處罰條例第四十四條第三款規定：汽車駕駛人有駕駛汽車行經
    無號誌之交岔路口不減速慢行之情形者，應處以罰鍰；同法第六十一條第三項規
    定：汽車駕駛人，駕駛汽車違反道路交通安全規則，因而肇事致人受傷者，應予
    吊扣駕駛執照。比較此二者之處罰條文規定之關係為何？係想像競合規範？加重
    結果規範？抑或全部法及一部法之規範？是否認併合處罰？應有釐清之必要：按
    刑法上所謂「想像競合」之概念係指：一行為而觸犯數罪名，而對於違反此項犯
    罪之行為，刑法上因有數處罰規定，為防犯刑事被告一犯罪行為多重處罰，於刑
    法上僅論以一較重之罪名者而言。而違反行政法規，而有數處罰條文時，是否有
    刑法上想像競合規範之適用，而應依一重處罰明文處斷，實務上向採否定說，然
    基於一行為不應多重處罰及參酌社會秩序維護法第二十四條後段之：「一行為而
    發生二以上之結果者，從一重處罰」規定，本院認為行政罰仍應有想像競合規範
    之適用。然查：本案係違反道路交通管理處罰條例第四十四條第三款及第六十一
    條第三項之規定。其中第四十四條第三款係指：汽車駕駛人，駕駛汽車，有行經
    無號誌之交岔路口不減速慢行情形者，即應處以罰鍰，不以駕駛人肇事或致人受
    傷為要件。而同法第六十一條第三項係規定：汽車駕駛人，駕駛汽車違反道路交
    通安全規則，因而肇事致人受傷者，始應予以處罰，係針對違反交通規則而肇事
    以致致人受傷始付予加重處罰之規定，二者間顯非係想像競合犯之因同一行為而
    有二處罰規定之原則，應非想像競合犯之例。而屬類似全部法及一部法關係之例
    ，故本件裁決機關，以內政部警政署六十五年七月二十二日警署刑壹字第一一○
    四八號函示：「司法行政部（即今法務部）六十五年七月七日壹（六五）函刑字
    第○五○一號台灣高等法院副本略以：『.... 性質上與刑法上結果加重犯相類
    似.... 可比照全部法優先一部法，重法優於輕法之原則，定其應適用之法條。
    汽車駕駛人違反道路交通安全規則因而肇事致人受傷，僅應適用該條例（修正前
    道路交通安全管理條罰條例）第六十一條第二項』之規定吊扣駕駛執照即可，無
    須另就其違反道路交通安全規則部分裁處罰鍰」等語，未處異議人罰鍰，雖非無
    據，然又查：道路交通安全管理條罰條例第四十四條第三款處罰鍰之裁罰目的係
    對駕駛人違反駕車行經無號誌之交岔路口不減速慢行規定所為之懲戒，含有對其
    違反交通安全規則行為之應報、儆懲及防止再犯之威嚇、預防，與刑法上「罰金
    」刑之性質類似。而同法第六十一條第三項規定對於違反道路交通安全規則，對
    於因而肇事致人受傷者，暫時剝奪其駕駛車輛之權利，同時認為駕駛人單處罰鍰
    之行政罰無法矯治其違規行為，為保護社會安全，避免駕駛人再有相類似之情形
    發生以致肇事致人受傷，而為教育、矯治、管束及社會防衛之目的所為之處分，
    類似刑法上保安處分之概念。二者間處罰之目的不同，自無輕重之分別而應併合
    處罰。且前開內政部警政署及前司法行政部之函令雖對於行政機關有其一定之拘
    束力，然對於本院並無拘束力。故本院認為本件異議人有駕駛汽車行經無號誌之
    交岔路口不減速慢行，因而肇事致人受傷之情形，除應予吊扣駕駛執照外，另應
    處以罰鍰。
四、末查：本件裁決機關雖認定異議人違反道路交通安全管理條罰條例第四十四條第
    三款：「行經無號誌交叉路口不減速慢行」之規定，然未依該規定，裁處異議人
    六百元罰鍰，已有未洽已如前述。另裁決機關以異議人違反同法第六十一條第三
    項之規定及違反道路交通管理事件統一裁罰標準及處理細則之規定與違反道路交
    通管理事件統一裁罰標準表之規定裁處異議人吊扣駕駛執照四月，則與法無違。
    惟原裁決既有前項不法仍應由本院裁定將原處分撤銷，另為異議人如主文第二項
    所示之諭知，以資適法。
五、據上論斷，應依道路交通案件處理辦法第二十條前段，裁定如主文。
中      華      民      國      九十一      年    五    月      六      日
                                臺灣臺南地方法院交通法庭
                                    法  官  蔡  直  青
右正本證明與原本無異。
如不服本裁定，應於裁定送達後五日內向本院提出抗告狀( 應附繕本 )。
            書記官  孫  鈴  堯
中      華      民      國      九十一      年    五    月      七      日
